【裁判字號】    99,訴,26
【裁判日期】    990610
【裁判案由】    誣告
【裁判全文】
臺灣花蓮地方法院刑事判決                99年度訴字第26號
公  訴  人  臺灣花蓮地方法院檢察署檢察官
被      告  甲○○
選任辯護人  林政雄律師（法律扶助基金會指派）
被      告  乙○○
上列被告因誣告案件，經檢察官提起公訴（98年度偵字第4410號
），本院判決如下：
    主  文
甲○○教唆意圖使他人受刑事處分，向該管公務員誣告，處有期
徒刑肆月。
乙○○意圖使他人受刑事處分，向該管公務員誣告，處有期徒刑
貳月。
    事  實
一、乙○○於民國 96年2月9日下午1時許，因酒醉跌倒撞到圍牆
    而受傷，受傷後醉臥在花蓮縣卓溪鄉○○村○ ○鄰村道橋上
    ，丙○○於同日下午 1時50分許，駕駛車牌號碼HQ─4678號
    自用小客車經過該橋時，並未撞及乙○○。甲○○明知上情
    ，竟基於意圖使丙○○受刑事處分之犯意，於同年2月9日至
    6月 13日間之某日，教唆乙○○向丙○○提出刑事過失傷害
    之告訴，以便取得賠償金朋分花用，乙○○即基於使丙○○
    受刑事處分之意圖，於96年6月 13日向臺灣花蓮地方法院檢
    察署遞狀提出刑事告訴，誣指丙○○於上開時間、地點，駕
    駛車牌號碼HQ─4678號自用小客車以左前輪碾過其身體，造
    成其受有左側肱骨骨折、左側頭皮、頸部、左上肢表淺性損
    傷，丙○○涉犯過失傷害罪，而誣告丙○○。
二、案經丙○○訴由臺灣花蓮地方法院檢察署檢察官偵查起訴。
    理  由
一、按被告以外之人於審判外之言詞或書面陳述，除法律有規定
    者外，不得作為證據；被告以外之人於審判外向法官所為之
    陳述，得為證據；被告以外之人於偵查中向檢察官所為之陳
    述，除顯有不可信之情況者外，得為證據；被告以外之人於
    審判外之陳述，經當事人於審判程序同意作為證據，法院審
    酌該言詞陳述或書面陳述作成時之情況，認為適當者，亦得
    為證據。當事人、代理人或辯護人於法院調查證據時，知有
    第159條第1項不得為證據之情形，而未於言詞辯論終結前聲
    明異議者，視為有前項之同意，刑事訴訟法第159條第1項、
    第159條之1及第159條之5分別定有明文。查：（一）證人陳
    耀椅、證人即共同被告乙○○於本院97年度交易字第 3號案
    件審理時之陳述、證人丙○○、乙○○於偵查中之陳述，雖
    不合刑事訴訟法第159條第1項得為證據之要件，惟上開證人
    陳耀椅、乙○○於審判外向法官所為之陳述屬刑事訴訟法第
    159條之1第 1項傳聞法則例外之情形，又證人丙○○、乙○○於偵查中之陳述，亦無顯不可信之情形，故依上開規定，
    證人陳耀椅、乙○○於上開案件審理時之陳述，證人丙○○
    、乙○○於偵查中之陳述，均具有證據能力；（二）行政院
    國軍退除役官兵輔導委員會玉里榮民醫院診斷證明書、病歷
    報告、花蓮縣警察局道路交通事故現場圖及調查報告表（一
    ）（二）均屬證人於審判外之書面陳述，惟公訴人、被告 2
    人及辯護人對於上開審判外之書面陳述，均業於本院準備程
    序中表示同意引為證據，且迄於本案言詞辯論終結前亦未再
    聲明異議或撤銷同意，而本院審酌該等書面作成之情況，核
    無違法取證及證明力明顯過低之瑕疵，亦認為以之作為證據
    為適當，故依上開規定，行政院國軍退除役官兵輔導委員會
    玉里榮民醫院診斷證明書、病歷報告、花蓮縣警察局道路交
    通事故現場圖及調查報告表（一）（二）等書面陳述，均具
    有證據能力。
二、訊據被告乙○○對上開犯罪事項均坦承不諱，被告甲○○則
    否認犯行，辯稱：係被告乙○○將其遭丙○○撞傷之事告訴
    伊，伊並未教唆被告乙○○提出告訴，亦未教唆陳耀椅作偽
    證云云，經查：
（一）被告乙○○於96年2月 9日下午1時許，因酒醉跌倒撞到圍
      牆而受傷，受傷後醉臥在花蓮縣卓溪鄉○○村○ ○鄰村道
      橋上，適同日下午 1時50分許，丙○○駕駛車牌號碼HQ─
      4678號自用小客車經過該橋，並未撞及被告乙○○。被告
      甲○○知悉後，教唆被告乙○○向丙○○提出刑事過失傷
      害之告訴，藉以取得賠償金，被告乙○○乃於96年 6月13
      日向臺灣花蓮地方法院檢察署遞狀提出刑事告訴，誣指丙○○於上開時間、地點，駕駛車牌號碼HQ─4678號自用小
      客車左前輪碾過其身體，造成其受有左側肱骨骨折、左側
      頭皮、頸部、左上肢表淺性損傷等情，業據證人乙○○、
      丙○○於偵查中及證人乙○○於本院 97年度玉交易字第4
      號案件審理時證述在卷，此外並有行政院國軍退除役官兵
      輔導委員會玉里榮民醫院診斷證明書、病歷報告、花蓮縣
      警察局道路交通事故現場圖及調查報告表（一）（二）、
      刑事告訴狀各1份及現場照片等在卷足參，堪信為真實。
（二）被告甲○○雖否認教唆被告乙○○誣告丙○○，然被告甲○○主動告知被告乙○○「聽別人說被告乙○○係被丙○○撞到的，要幫被告乙○○處理車禍之事」，並說「如果
      告贏，拿到新臺幣（下同）100,000元的話，要給律師50,
      000元，證人10, 000元，被告甲○○意思、意思分一點」
      ，被告乙○○本來不想要告，係被告甲○○叫被告乙○○
      對丙○○提出刑事過失傷害之告訴，訴訟中證人陳耀椅、
      黃雅雯、杜玉婷等也都是被告甲○○找來作證等情，業據
      證人乙○○於偵查中證述在卷；又陳耀椅於上開交通事故
      發生時並未在現場，係被告甲○○教導陳耀椅如何出庭作
      證及作證時陳述如何之內容，被告甲○○教導陳耀椅如何
      作證時，被告乙○○也在場，而且告訴陳耀椅如果出庭時
      照著這樣說，被告 2人可以拿到錢，會將一部分分給陳耀
      椅，陳耀椅於該案件偵查中所證述之內容、繪製之現場圖
      都是被告甲○○所教導等情，亦據證人陳耀椅於本院97年
      度玉交易字第 3號案件審理時證述在卷。又被告乙○○於
      當天送醫時向醫師陳述係酒後跌倒致頭部、左手肘擦傷、
      左上臂疼痛無法活動等情，有行政院國軍退除役官兵輔導
      委員會玉里榮民醫院病歷報告 1份在卷足參。是被告乙○○於受傷時即已知悉受傷之原因係自己酒後跌倒所致，非
      丙○○駕駛自用小客車輾壓受傷，經被告甲○○教唆後，
      向花蓮地方法院檢察署誣告丙○○過失傷害等情，可堪認
      定，被告甲○○所辯無非事後卸責之詞不足採信。
（三）又本件事證既已明確，辯護人另聲請傳喚證人乙○○、潘
      明忠云云，經核並無必要，附此敘明。
三、核被告甲○○所為，係犯刑法第29條第1項、第 169條第1項
    之教唆誣告罪；被告乙○○所為係犯刑法第169條第1項之誣
    告罪。又被告甲○○教唆他人犯罪，應依正犯之刑處斷。爰
    審酌被告 2人因一時貪念，誣告告訴人過失傷害，企圖獲取
    不法利益，造成國家司法資源之浪費及告訴人權益之損害，
    被告乙○○於偵查中及本院審理時始終坦承犯行，並有悔意
    ，而被告甲○○則飭詞辯解，未見悔意等一切情狀，就其 2
    人所犯上開之罪，分別量處如主文所示之刑。至被告甲○○
    教唆偽證部分不在本件起訴範圍，應由檢察官另為適當之處
    理，附此敘明。
據上論斷，應依刑事訴訟法第299條第1項前段，刑法第29條、第
169條第1項，判決如主文。
本案經檢察官吳宇青到庭執行職務。
中    華    民    國    99    年    6     月    10    日
                  刑事第三庭  審判長  法  官  李世華
                                      法  官  蕭一弘
                                      法  官  湯國杰
以上正本證明與原本無異。
如不服本判決應於收受送達後10日內向本院提出上訴書狀，並應
敘述具體理由。其未敘述上訴理由者，應於上訴期間屆滿後20日
內向本院補提理由書(均須按他造當事人之人數附繕本)「切勿逕
送上級法院」。告訴人或被害人如對於本判決不服者，應具備理
由請求檢察官上訴，其上訴期間之計算係以檢察官收受判決正本
之日期為準。
中    華    民    國    99    年    6     月    10    日
                                書記官
附錄本判決論罪之法律條文：
中華民國刑法第169條
意圖他人受刑事或懲戒處分，向該管公務員誣告者，處 7年以下
有期徒刑。
意圖他人受刑事或懲戒處分，而偽造、變造證據，或使用偽造、
變造之證據者，亦同。

司法院資訊處製作；財團法人民間司法改革基金會備份。
